臺灣臺北地方法院刑事裁定　　　　　　　 96年度聲字第492號
聲　請　人　臺灣臺北地方法院檢察署檢察官
受　刑　人　甲○○
上列聲請人因受刑人數罪併罰有二裁判以上，聲請定其應執行之
刑（96年度執聲字第276 號），本院裁定如下：
    主  文
甲○○所犯如附表所示之罪應執行有期徒刑柒月，如易科罰金，
以銀元佰元即新臺幣玖佰元折算壹日。
    理  由
一、聲請意旨略以：受刑人甲○○因犯詐欺等案件，先後經判決
    確定如附表，應依刑法第五十三條及第五十一條第五款，定
    其應執行之刑，爰依刑事訴訟法第四百七十七條第一項聲請
    裁定云云。
二、按裁判確定前犯數罪者，併合處罰之；數罪併罰，有二裁判
    以上者，依刑法第五十一條之規定，定其應執行之刑，刑法
    第五十條、第五十三條分別定有明文。
三、查受刑人行為後，刑法部分條文於民國94年2 月2 日經總統
    公布修正，並自95年7 月1 日起施行，其中與本案有關之第
    二條、第四十一條、第五十一條規定均已分別修正；而罰金
    罰鍰提高標準條例亦於95年5 月17日經總統公布修正，刪除
    第二條有關易科罰金及易服勞役折算標準之規定，並自95年
    7 月1 日起施行。又刑法施行法增訂第一條之一、第三條之
    一，亦分別於95年6 月14日、94年2 月2 日經總統公布，並
    均自同年7 月1 日起施行。按行為後法律有變更者，適用行
    為時之法律，但行為後之法律有利於行為人者，適用最有利
    於行為人之法律，現行刑法第二條第一項定有明文。此條規
    定係規範行為後法律變更所生新舊法律比較適用之準據法，
    是刑法第二條本身雖經修正，但刑法第二條既屬適用法律之
    準據法，本身尚無比較新舊法之問題，於新法施行後，應一
    律適用裁判時之現行刑法第二條之規定，為「從舊從輕」之
    比較，合先敘明。另按：
  (一)刑法第五十一條第五款原規定：「五、宣告多數有期徒刑者
    ，於各刑中之最長期以上，各刑合併之刑期以下，定其刑期
    。但不得逾二十年。」修正為：「五、宣告多數有期徒刑者
    ，於各刑中之最長期以上，各刑合併之刑期以下，定其刑期
    。但不得逾三十年」，比較新、舊法結果，修正後刑法並未
    較有利於受刑人。
  (二)刑法第四十一條第二項原規定：「併合處罰之數罪，均有前
    項情形，其應執行之刑逾六月者，亦同。」修正為：「前項
    規定於數罪併罰，其應執行之刑未逾六月者，亦適用之。」
    ，而刑法施行法增訂第三條之一第三項規定：「於94年1 月
    7 日刑法修正施行前犯併合處罰數罪中之一罪，且該數罪均
    符合第四十一條第一項得易科罰金之規定者，適用90年1 月
    4 日修正之刑法第四十一條第二項規定」，是本件自應適用
    修正前之刑法第四十一條第二項規定。
  (三)刑法第四十一條第一項前段關於易科罰金之規定，新法修正
    為「犯最重本刑為五年以下有期徒刑以下之刑之罪，而受六
    個月以下有期徒刑或拘役之宣告者，得以新臺幣一千元、二
    千元或三千元折算一日，易科罰金」，惟依修正前刑法第四
    十一條第一項前段：「犯最重本刑為五年以下有期徒刑以下
    之刑之罪，而受六個月以下有期徒刑或拘役之宣告，因身體
    、教育、職業、家庭之關係或其他正當事由，執行顯有困難
    者，得以一元以上三元以下折算一日，易科罰金」及修正前
    罰金罰鍰提高標準條例第二條關於「依刑法第四十一條易科
    罰金者，均就其原定數額提高為一百倍折算一日；法律所定
    罰金數額未依本條例提高倍數，或其處罰法條無罰金刑之規
    定者，亦同」等規定，易科罰金之折算標準最高為銀元三百
    元，最低為銀元一百元，換算為新臺幣後，最高額為新臺幣
    九百元，最低額為新臺幣三百元。比較修正前、後關於易科
    罰金折算標準之刑罰法律，適用修正前之規定即修正前刑法
    第四十一條第一項前段及修正前罰金罰鍰提高標準條例第二
    條規定，對受刑人較為有利。
  (四)綜上法律修正前、後之比較，揆諸前揭說明及修正後刑法第
    二條第一項之「從舊從輕」原則，本件以適用修正前之相關
    刑罰法律，對受刑人較為有利，並應整體適用修正前刑法相
    關規定及罰金罰鍰提高標準條例第二條規定論處。
四、經查：本件受刑人甲○○因妨害風化、詐欺案件，均係於95
    年7 月1 日之前犯之，業經本院先後判處如附表所示之刑，
    且均經分別確定在案。茲檢察官聲請定其應執行之刑，本院
    審核認聲請為正當，應定其應執行之刑。
五、至於受刑人所違反上述妨害風化案件（臺灣花蓮地方法院95
    年訴字第135 號），雖已於95年8 月22日易科罰金執行完畢
    ，有臺灣高等法院被告前案紀錄表附卷足按，惟按數罪併罰
    之案件，其各罪判決均係宣告刑，縱令其中一罪之宣告刑在
    形式上已經執行，仍應由法院定其應執行刑，俟檢察官指揮
    執行「應執行刑」時，再就形式上已執行部分予以折抵，最
    高法院87年臺上字第4099號判決可資參照，是本院仍應依法
    就受刑人判決確定前所犯之數罪定其應執行之刑，附此敘明
    。
六、依刑事訴訟法第四百七十七條第一項、第二百二十條，刑法
    第二條第一項前段、修正前刑法第五十三條、第五十一條第
    五款、第四十一條第一項前段、第二項，刑法施行法第三條
    之一第三項，罰金罰鍰提高標準條例第一條前段、修正前罰
    金罰鍰提高標準條例第二條，現行法規所定貨幣單位折算新
    臺幣條例第二條，裁定如主文。
中　　華　　民　　國　　96　　年　　3 　　月　　13　　日
　　　　　　　            刑事第三庭
　　　　　　　　　　　　　　  法　官　王幸華
上正本證明與原本無異。
如不服本裁定，應於裁定送達後5日內向本院提出抗告狀。
        　　　　　　　　　　  書記官　陳泰寧
中　　華　　民　　國　　96　　年　　3 　　月　　15　　日
